高雄高等行政法院簡易判決
　　　　　　　　　　　　　94年度簡字第00039號
原　　　告　甲○○
被　　　告　臺南市政府
代　表　人　乙○○市長
訴訟代理人　丙○○
　　　　　　張訓嘉律師
　　　　　　魏妁瑩律師
上列當事人間因土壤及地下水污染整治法事件，原告不服行政院
環境保護署中華民國九十三年十二月十四日環署訴字第０九三０
０六六七二九號訴願決定，提起行政訴訟。本院判決如下：
    主  文
原告之訴駁回。
訴訟費用由原告負擔。
  　事 實 及 理 由
一、緣原告於民國（下同）九十三年六月十七日晚十時許，進入
    中國石油化學工業開發股份有限公司台南安順廠（下稱中石
    化公司台南安順廠）土壤污染管制區－海水貯水池內撈捕漁
    體。經被告所屬環境保護局稽查人員當場查獲，案經被告審
    查，因該海水貯水池業經被告以九十二年三月二十日南市環
    水字第０九二０四００五六六０號公告為「土壤污染管制區
    」，並以九十三年一月十四日南市環水字第０九三０四００
    ０九九－一號公告禁止於該海水貯水池從事撈捕漁體之行為
    ，乃認原告前揭行為已違反土壤及地下水污染整治法第十四
    條第二項及土壤及地下水污染管制區管制辦法第十條之規定
    ，遂依土壤及地下水污染整治法第三十五條第二項規定裁處
    原告新台幣（下同）一００、０００元罰鍰。原告不服，提
    起訴願，經遭決定駁回；遂提起本件行政訴訟。
二、原告起訴意旨主張：(一)按土壤及地下水污染管制區管制辦法
    第十條規定：「．．．禁止在管制區內種植特定農作物、畜
    牧家禽或家畜、養殖或採捕水產動植物。」換言之，即有捕
    捉魚體等行為，始符合該條之規定。經查，原告並無捕捉魚
    蝦之行為，且依被告所屬環保局員工張群所查報情形，原告
    身體及衣服完全沒有弄髒或弄濕，足證原告並無捕抓漁體之
    事實。(二)事發當時因天色黑暗，原告並未看到有禁止採捕水
    產動植物之告示牌及公文，巡守員稱當天發現原告與友人進
    入管制區，即請原告離開，原告卻往反方向前去，此乃因為
    天色黑暗，加上突然有人喝令靠近，難免會心慌亂走所致。
    (三)又警方路過要求原告說明並製作筆錄時，皆未發現原告身
    上或車上有任何撈捕漁具或任何魚蝦貝類等水產動植物，足
    認原告並無撈捕之事實云云，並求為判決訴願決定及原處分
    均撤銷。被告則以：(一)查中石化公司台南安順廠經被告機關
    調查發現，其廠區內土壤內戴奧辛及汞之含量超過土壤污染
    管制標準，海水貯水池魚類經檢測戴奧辛及汞含量偏高，若
    食用將會造成人體健康之危害，被告依土壤及地下水污染整
    治法第十四條之規定，於九十二年三月二十日公告中石化公
    司台南安順廠區鄰接海水貯水池為「土壤污染管制區」，並
    於九十三年一月十四日修正公告污染管制區範圍及管制事項
    為：「1.禁止置放污染物於土壤、禁止注入廢（污）水於地
    下水體、禁止排放廢（污）水於土壤。2.海水貯水池有遭受
    污染之虞，為照顧國民健康，減輕污染危害及避免污染擴大
    ，不得於『海水貯水池』內捕撈漁體，並請勿食用及不得販
    售。3.不得於『海水貯水池』內置放或架設漁具、蚵架或竹
    筏等捕撈或養殖之設備。4.既已置放或架設漁具、蚵架或竹
    筏等捕撈或養殖之設備者，於九十三年二月一日前自行移除
    。屆期未移除者，將依行政執行法相關規定逕行拆除。5.如
    未遵守上開規定將以違反土壤及地下水污染整治法第十四條
    第二項所規定污染管制區管制辦法規定，並依同法第三十五
    條第二項規定處十萬元以上五十萬元以下罰鍰。」以上公告
    均以公函送被告各區公所張貼外，並於海水貯水池之周界設
    置圍籬及警告標示，全面禁止人員進入，其主要目的為減輕
    污染造成之危害。此外被告持續執行該管制區之巡守工作，
    發現民眾已熟悉巡守時間，且為躲避被告之稽查，而改於晚
    上進入海水貯水池中撈捕漁體，被告乃調整巡守人員，遂於
    九十三年六月十七日執行巡守勤務時，發現原告蓄意破壞圍
    籬進入中石化公司台南安順廠土壤污染管制區海水貯水池內
    捕抓漁體，經巡守人員發現請原告上岸，原告丟棄漁具後上
    岸並破壞另一處圍籬企圖自他處離去，巡守人員尾隨阻止並
    請派出所警員協助確認原告身分。原告之行為已違反土壤及
    地下水污染整治法第十四條第二項授權訂定之「土壤及地下
    水污染管制區管制辦法」第十條之規定，被告依土壤及地下
    水污染整治法第三十五條第二項之規定，處原告一００、０
    ００元之罰鍰，並無違誤。(二)又被告稽查紀錄中並未有原告
    身體及衣服沒有弄髒或弄濕之記載，向巡守人員張群詢問結
    果，其亦表示當時並未如此記載或陳述，況且原告已於九十
    三年七月八日之陳述書中表明：「只因路經當地，一時用手
    電筒照明，發現螃蟹，興奮之餘趨前下水觀察，造成褲管濕
    透」等語，其前後敘述矛盾，顯係卸責之詞，並不足採。又
    中石化公司台南安順廠污染已有幾十年之久，為社會及媒體
    關注之焦點，附近民眾無人不知，原告身為台南人士，豈有
    不知之理。況海水貯水池之周界設有圍籬及警告標示，以管
    制一般人員進入，原告當晚係蓄意破壞圍籬進入管制區，顯
    見原告自知當地為不得進入區域，根本無誤入之可能，依一
    般經驗法則，原告如非從事捕撈漁體行為，則無須刻意於深
    夜時分破壞圍籬進入海水貯水池之必要等語置辯，並求為判
    決駁回原告之訴。
三、按「前項場址之土壤污染或地下水污染來源明確，其土壤或
    地下水污染物濃度達土壤或地下水污染管制標準者，所在地
    主管機關應公告為土壤、地下水污染控制場址（以下簡稱控
    制場址）；控制場址經初步評估後，有危害國民健康及生活
    環境之虞時，所在地主管機關應報請中央主管機關審核後公
    告為土壤、地下水污染整治場址（以下簡稱整治場址），並
    於中央主管機關公告後七日內將整治場址列冊，送各該直轄
    市、縣（市）政府、鄉（鎮、市、區）公所及地政事務所提
    供閱覽。」「所在地主管機關應依控制場址或整治場址之土
    壤、地下水污染範圍，劃定、公告土壤、地下水污染管制區
    ，並報請中央主管機關備查；土壤、地下水污染範圍變更時
    ，亦同。」「前項土壤、地下水污染管制區內之土地使用或
    人為活動，應依居民健康及生活環境需要予以管制；其管制
    辦法應包括土地利用、地下水使用、農作物耕種及其他必要
    之管制事項，並由中央主管機關會商有關機關定之。」「違
    反第十條第一項之規定、第十四條第二項所定污染管制區管
    制辦法或第二十一條第一項所公告地下水受污染使用限制地
    區之限制事項者，處新台幣十萬元以上五十萬元以下罰鍰，
    並通知限期改善，屆期未完成改善者，按日連續處罰；情節
    重大者，得命其停止作為或停工、停業。必要時，並得勒令
    歇業。」分別為土壤及地下水污染整治法第十一條第二項、
    第十四條第一項、第二項及第三十五條第二項規定。次按「
    污染管制區內禁止下列行為：一、置放污染物於土壤。二、
    注入廢（污）水於地下水體。三、排放廢（污）水於土壤。
    四、其他經主管機關指定公告之管制行為。」「所在地主管
    機關於必要時，得限制人員進入土壤污染管制區。」「所在
    地主管機關之環保單位應會同農業、衛生單位會勘污染管制
    區之農業行為，必要時，得禁止在管制區內種植特定農作物
    、畜牧家禽或家畜、養殖或採捕水產動植物。」亦為土壤及
    地下水污染管制區管制辦法第四條、第六條及第十條明文規
    定。
四、本件原告於九十三年六月十七日晚十時許，進入中石化公司
    台南安順廠土壤污染管制區－海水貯水池內撈捕漁體。經被
    告所屬環保局稽查人員當場查獲，案經被告審查，以該海水
    貯水池業經被告以九十二年三月二十日南市環水字第０九二
    ０四００五六六０號公告為「土壤污染管制區」，並以九十
    三年一月十四日南市環水字第０九三０四０００九九－一號
    公告禁止於該海水貯水池從事撈捕漁體之行為，原告之行為
    已違反土壤及地下水污染整治法第十四條第二項及土壤及地
    下水污染管制區管制辦法第十條之規定，遂依土壤及地下水
    污染整治法第三十五條第二項規定裁處原告一００、０００
    元罰鍰之事實，有中石化公司安順廠土壤污染整治場址九十
    三年六月十七日稽查記錄、台南市環保局圖片檔案資料、被
    告執行違反土壤及地下水污染整治法案件處分書影本等附於
    原處分卷可稽，洵堪認定。而原告提起本件訴訟係以原告並
    未進入管制區，縱有進入管制區，亦無捕捉任何魚蝦貝類等
    水產動植物，此由原告身上並未弄髒、弄濕及並未於原告身
    上或車上發現任何捕捉工具可證，且因天色昏暗原告並未看
    到有禁止採捕水產動植物之告示牌及公文；被告無直接證據
    ，僅憑臆測等語，資為爭執。
五、經查，(一)中石化公司台南安順廠經被告調查後發現其廠區內
    海水貯水池之魚類經檢測戴奧辛及汞含量偏高，若食用將造
    成人體健康之危害，被告於依據土壤及地下水污染整治法第
    十一條第二項及第十四條規定以九十二年三月二十日南市環
    水字第０九二０四００五六六０號公告中石化公司台南安順
    廠區鄰接海水貯水池為「土壤污染管制區」，嗣以九十三年
    一月十四日南市環水字第０九三０四０００九九－一號公告
    修正土壤污染管制區範圍及管制事項為：「1.禁止置放污染
    物於土壤、禁止注入廢（污）水於地下水體、禁止排放廢（
    污）水於土壤。2.海水貯水池有遭受污染之虞，為照顧國民
    健康，減輕污染危害及避免污染擴大，不得於『海水貯水池
    』內捕撈漁體，並請勿食用及不得販售。3.不得於『海水貯
    水池』內置放或架設漁具、蚵架或竹筏等捕撈或養殖之設備
    。4.既已置放或架設漁具、蚵架或竹筏等捕撈或養殖之設備
    者，於九十三年二月一日前自行移除。屆期未移除者，將依
    行政執行法相關規定逕行拆除。5.如未遵守上開規定將以違
    反土壤及地下水污染整治法第十四條第二項所規定污染管制
    區管制辦法規定，並依同法第三十五條第二項規定處十萬元
    以上五十萬元以下罰鍰。」上開公告均以公函送被告所屬各
    區公所張貼外，並於中石化公司台南安順廠區鄰接海水貯水
    池之周界設置圍籬及警告標示，全面禁止人員進入。原告固
    主張其未進入中石化公司台南安順廠區之貯水池云云，惟據
    查獲時之巡守稽查人員張群於本院證稱：「（問：九十三年
    六月十七日當天你巡察中石化公司台南安順廠的情況如何？
    ）答：當時我是負責中石化公司台南安順廠的巡守工作，因
    為看到海水貯水池裡面有燈光，我就去巡察，並表示我是台
    南市環保局人員身分．．．，確實可以確定是他們在貯水池
    裡面。」「（問：當時你有無靠近貯水池？）答：我有靠近
    貯水池，我是在貯水池邊叫他們上來。當時確定原告甲○○
    先生和許重春先生確實在貯水池裡面。」等語（詳本院九十
    四年五月十二日準備程序筆錄）；再參諸原告九十三年七月
    九日之陳述書內容：「．．．二、當天夜晚本人（即原告）
    與朋友準備一同前往鹿耳門溪出海口捕捉螃蟹，．．．，只
    因路經當地一時用手電筒照明，發現螃蟹，興奮之餘趨前下
    水觀察，造成褲管濕透。」等語（詳原處分卷第四頁），足
    證原告有進入中石化公司台南安順廠土壤污染管制區－海水
    貯水池內捕捉水產物（螃蟹）至明，雖查獲時並未查獲原告
    有任何撈捕魚具及捕獲魚類等物，惟查中石化公司台南安順
    廠區貯水池面積約十三．五公頃，且原告係於深夜進入貯水
    池，是於巡守人員發覺時容易將所捕捉螃蟹等物棄置，否則
    其於夜間進入該貯水池有何作用？是不得僅以無查獲物即認
    原告未進入捕捉水產物。從而，原告主張未進入中石化公司
    台南安順廠區之貯水池捕捉魚類等云云，並不足採。(二)原告
    另主張事發當時因天色黑暗，原告並未看到有禁止採捕水產
    動植物之告示牌及公文云云；然查，原告居住於中石化公司
    台南安順廠區附近，明知該廠區內貯水池業經公告為管制區
    等情，業據原告自承在卷（詳本院九十四年五月十二日準備
    程序筆錄），則原告於前揭時日進入該管制區內應係為捕捉
    螃蟹，非屬誤入至明，原告此之主張，顯係飾卸之詞，亦不
    足採。
六、綜上所述，原告前揭主張既不足採，則原告前揭行為違反土
    壤及地下水污染整治法第十四條第二項及土壤及地下水污染
    管制區管制辦法第十條規定之事實，已如前所述，被告依土
    壤及地下水污染整治法第三十五條規定予以裁罰一００、０
    ００元罰鍰，即無不合；訴願決定亦予維持，核無違誤；原
    告起訴意旨求為均予撤銷，為無理由，應予駁回，並不經言
    詞辯論為之。
七、據上論結，本件原告之訴為無理由，依行政訴訟法第二百三
    十三條第一項、第二百三十六條、第一百九十五條第一項後
    段、第九十八條第三項前段，判決如主文。
中　　華　　民　　國　　94　　年　 　5　　月　 27  　 日
                        第三庭法  官　戴見草
以上正本係照原本作成。
如不服本判決，應於送達後20日內，向本院提出上訴狀並表明上
訴理由，如於本判決宣示後送達前提起上訴者，應於判決送達後
20日內補提上訴理由書（須按他造當事人人數附繕本）。
提起上訴應預繳送達用雙掛號郵票7份（每份34元）。
中　　華　　民　　國　　94　　年　 　5　　月　 27  　 日
                              書記官  蔡玫芳
附註:
行政訴訟法第235條（第1項、第2項）:
對於適用簡易程序之裁判提起上訴或抗告，須經最高行政法院之
許可。
前項許可，以訴訟事件所涉及之法律見解具有原則性者為限。
